【裁判字號】    92,家抗,13
【裁判日期】    920225
【裁判案由】    指定遺產管理人
【裁判全文】
臺灣高等法院高雄分院民事裁定      九十二年度家抗字第一三號
      抗  告  人  財政部國有財產局台灣南區辦事處
      法定代理人  王禮賢
      相  對  人  財政部高雄市國稅局
      法定代理人  鄭宗典
右抗告人因與相對人間選任遺產管理人事件，對於中華民國九十一年十二月十九日臺
灣高雄地方法院九十一年度管字第五四號所為裁定提起抗告，本院裁定如左：
      主      文
抗告駁回。
抗告程序費用由抗告人負擔。
      理      由
一、抗告意旨略以：本件被繼承人遺有遺產，繼承人復卻拋棄繼承，極可能屬於遺債
    大於遺產，即應儘量避免選任抗告人為遺產管理人，依司法院七十四年十月十五
    日（七四）院台廳一字第０五七八六號函示精神，原裁定之選任實有不當；且現
    行法令並無已拋棄繼承權之人不得充任遺產管理人之規定，已拋棄繼承權之人，
    對被繼承人生前之債權債務關係、印鑑、重要證件、產權文件等，應較清楚或仍
    保管中，就適任與否加以考量，應以被繼承人之最近親屬為遺產管理人較為允當
    。又倘被繼承人尚有剩餘遺產得以歸屬國庫，則選任抗告人為遺產管理人方有實
    益，若被繼承人之遺債大於遺產，選任抗告人為遺產管理人，則抗告人仍須善盡
    遺產管理人責任為其管理遺產、處理債務，且管理期間所需之相關費用亦由國庫
    代為墊付，結果其遺產不足以清償，不僅國庫利益受損，更造成浪費國家資源於
    特定人之不公現象云云。
二、按繼承開始時，繼承人之有無不明，而無親屬會議或親屬會議未於一個月內選定
    遺產管理人者，利害關係人得聲請法院選任遺產管理人，並由法院依公示催告程
    序，定六個月以上之期限，公告繼承人，命其於期限內承認繼承。又先順序繼承
    人均拋棄其繼承權時，由次順序之繼承人繼承。其次順序繼承人有無不明或第四
    順序之繼承人均拋棄其繼承權者，準用關於無人承認繼承之規定，民法第一千一
    百七十七條、第一千一百七十八條第一項、第二項、第一千一百七十六條第六項
    分別定有明文。經查被繼承人王逢昌於九十年十月十九日死亡，在高雄縣、市遺
    留多筆土地及房屋，並有多筆投資等財產，初步估計其遺產淨額為新台幣（下同
    ）三百七十六萬三千三百七十九元，所欠相對人之遺產稅為二十三萬六千九百七
    十一元。惟其全體繼承人均已拋棄繼承，並經原法院以九十一年一月三日九十年
    度繼字第一一二六號函、九十一年一月三十一日九十一年度繼字第一０六號函、
    九十一年四月二十二日九十一年度繼字第二五三號函准予備查在案。且被繼承人
    亦未經親屬會議於一個月內選定遺產管理人。為確保債權，相對人依法向原法院
    聲請指定遺產管理人，並提出被繼承人王逢昌之死亡除戶資料、死亡通報書、遺
    產資料表、遺產稅課稅資料參考清單各一份、戶籍謄本十一份、拋棄繼承准予備
    查通知函影本三份等件為證。依上揭資料顯示：被繼承人之配偶王翁玉華八十九
    年四月四日出境，被繼承人之長子王勝弘七十二年六月三十日出境美國，長女王
    雪莉七十七年一月二十一日出境洛杉磯，次女王雪妮七十七年一月二十一日出境
    洛杉磯，均不在台灣，有戶籍謄本附卷可稽。又被繼承人之父王汝添、弟、妹王
    逢南、王逢興、孫王素珠、曾王素琴、王素蘭、王素月、王素蓉，就財產上之關
    係非密切，且未與被繼承人同住一處，由渠等管理被繼承人之遺產，其情況及能
    力均不如具專業之抗告人為洽當（被繼承人之母及祖父母均已亡故）。至於被繼
    承人之負債有無大於資產或被繼承人之遺產是否有剩餘得歸入國庫，並非是否選
    任抗告人為遺產管理人之要件。原法院依相對人之聲請，選任抗告人為被繼承人
    之遺產管理人，並無違誤，抗告人提起抗告，聲明廢棄原裁定，非有理由，應予
    駁回。
三、據上論結，本件抗告為無理由，依非訟事件法第二十八條、第八條第二項，民事
    訴訟法第四百九十二條第一項、第七十八條，裁定如主文。
中      華      民      國    九十二    年      二      月    二十五    日
                                      臺灣高等法院高雄分院民事第三庭
~B1審判長法官  張國彬
~B2      法官  鄭月霞
~B3      法官  黃清江
右為正本係照原本作成。
不得再抗告。
中      華      民      國    九十二    年      二      月    二十六    日
~B法院書記官  陳金卿
                                                                        Ｋ


司法院資訊處製作；財團法人民間司法改革基金會備份。
